【裁判字號】    97,訴,1025
【裁判日期】    980123
【裁判案由】    違反毒品危害防制條例等
【裁判全文】
臺灣嘉義地方法院刑事判決              97年度訴字第1025號
公  訴  人  臺灣嘉義地方法院檢察署檢察官
被      告  丙○○
上列被告因違反毒品危害防制條例等案件，經檢察官提起公訴（
九十七年度偵字第七０八九號、第七二一三號、九十七年度毒偵
字第一七八七號），本院判決如下：
    主  文
丙○○犯傷害直系血親尊親屬罪貳罪，均累犯，各處有期徒刑陸
月。又犯恐嚇危害安全罪，累犯，處有期徒刑伍月。又犯侵占離
本人持有物罪，處罰金新臺幣伍仟元，如易服勞役，以新臺幣壹
仟元折算壹日。又犯施用第一級毒品罪，累犯，處有期徒刑玖月
。有期徒刑部分應執行有期徒刑貳年。
    犯 罪 事 實
一、丙○○前於民國八十三年間因違反肅清煙毒條例案件，經臺
    灣臺北地方法院以八十三年度訴字第八七二號及八十三年度
    訴字第一八０八號分別判處有期徒刑三年六月及有期徒刑三
    年八月確定，上開二罪接續執行，於八十六年二月五日縮刑
    假釋並付保護管束，然於八十八年間因施用毒品案件遭撤銷
    假釋，迄九十四年三月四日縮刑期滿執行完畢。詎仍不知悛
    悔，先後為下列行為：(一)丙○○為乙○○及丁○○之子，其
    與乙○○、丁○○間具有家庭暴力防治法第三條第三款之家
    庭成員關係。丙○○於九十七年八月九日晚間七時許，在其
    位在嘉義縣布袋鎮○○路三六一號住處內，丙○○因欲向其
    母索取金錢遭拒而與其父發生爭執，竟基於傷害之犯意，持
    掃帚柄擊打其父乙○○頭部右側，致乙○○受有右臉頰擦挫
    傷（ 2.5公分長）之傷害；而其母丁○○在旁見狀後，欲上
    前攔阻，亦遭丙○○持掃帚柄揮擊到右手背，致丁○○受有
    右手背挫傷瘀青之傷害。而丙○○復基於恐嚇危害安全之犯
    意，向乙○○恫稱：「要打死你」等語，以此加害他人生命
    之事，恐嚇乙○○致渠心生畏懼。(二)丙○○於九十七年九月
    二十日凌晨四時許，在嘉義縣布袋鎮○○○街旁大排水溝附
    近，因見甲○○所有、先前遭不詳人士竊取後棄置在上開排
    水溝旁之「統力牌」12V 蓄電池一顆，竟意圖為自己不法之
    所有，將該顆蓄電池侵占入己，並於同日上午持往不知情之
    黃素麗所經營之「永森商行」變賣，得款新臺幣（下同）一
    百十元並花用殆盡。(三)丙○○前於九十五年間因施用毒品案
    件，經本院以九十五年度毒聲字第一九二號裁定令入勒戒處
    所施以觀察、勒戒後，認有繼續施用毒品之傾向，再經本院
    以九十五年度毒聲字第二四九號裁定令入戒治處所施以強制
    戒治，迄九十六年四月十一日認已無繼續強制戒治之必要而
    釋放出所，竟於上開強制戒治執行完畢釋放後五年以內，另
    起施用第一級毒品之犯意，於九十七年九月二十日上午七時
    許，在其上開住處內，以將毒品摻水再使用針筒注射之方式
    ，施用第一級毒品海洛因乙次。嗣於九十七年九月二十一日
    晚間八時四十分許，因上開侵占蓄電池案件，為海巡人員查
    獲並於同日得其同意採尿送驗，其結果呈可待因陽性與嗎啡
    陽性反應，始知上情。
二、案經乙○○、丁○○訴由嘉義縣警察局布袋分局及行政院海
    岸巡防署海洋巡防總局第十三海巡隊報請臺灣嘉義地方法院
    檢察署檢察官偵查起訴。
    理  由
壹、證據能力部分：
  一、按被告以外之人於審判外之陳述，經當事人於審判程序同
      意作為證據，法院審酌該言詞陳述或書面陳述作成時之情
      況，認為適當者，亦得為證據。當事人、代理人或辯護人
      於法院調查證據時，知有第一百五十九條第一項不得為證
      據之情形，而未於言詞辯論終結前聲明異議，視為有前項
      之同意，刑事訴訟法第一百五十九條之五定有明文。
  二、查本件認定事實所引用各傳聞證據，被告於本院行準備程
      序時表示均同意調查，且經本院於審理逐一提示予被告表
      示意見，而被告未於言詞辯論結前聲明異議。本院審酌採
      納上開傳聞證據，無礙被告於程序上之彈劾詰問權利，而
      認卷附傳聞證據合於刑事訴訟法第一百五十九條之五之規
      定，因而具證據能力，合先敘明。
貳、傷害罪及恐嚇危害安全罪部分：
  一、訊據被告丙○○矢口否認有何傷害直系血親尊親屬及恐嚇
      危害安全犯行，辯稱：案發當時伊並未毆打告訴人乙○○
      及丁○○，且未以上開言詞恐嚇告訴人乙○○，因告訴人
      乙○○欲持塑膠椅打伊，僅有持掃帚柄欲將告訴人乙○○
      隔開，告訴人乙○○係遭塑膠椅碎片劃傷，伊並不知道為
      何告訴人丁○○會受傷云云。
  二、惟查：
    (一)被告為告訴人乙○○及丁○○之子，此據被告供承明確，
      核與證人即告訴人乙○○及丁○○警詢時之證詞相符，是
      告訴人二人為被告之直系血親尊親屬，且被告與告訴人二
      人間具有家庭暴力防治法第三條第三款所定之家庭成員關
      係無誤。
    (二)被告於九十七年八月九日晚間七時許，在其位在嘉義縣布
      袋鎮○○路三六一號住處內，因欲向其母即告訴人丁○○
      索取金錢遭拒而與其父告訴人乙○○發生爭執等情，業據
      被告於警詢時、偵查中及本院審理時均供承不諱，核與證
      人乙○○、丁○○於警詢時、偵查中及本院審理時之證詞
      俱屬相符，是此部分之事實至為明灼，堪以認定，足認被
      告確有毆打告訴人二人及恐嚇告訴人乙○○之動機無訛。
      而被告在與證人乙○○發生爭執後遂持掃帚柄擊打證人乙○○頭部右側；證人丁○○在旁見狀後，欲上前攔阻，亦
      遭被告持掃帚柄揮擊到右手背；被告並向告訴人乙○○恫
      稱：「要打死你」等語等情，業據證人乙○○於偵查中及
      本院審理時均結證明確，核與證人丁○○於偵查中及本院
      審理時之證詞相符；且衡酌被告為告訴人二人之子，果非
      被告確有上開毆擊告訴人二人之行為，告訴人二人當無甘
      冒偽證罪之刑責而設詞構陷親生子女之理，更見證人乙○○、丁○○上開證詞應非憑空杜撰。此外，告訴人乙○○
      因而受有右臉頰擦挫傷（ 2.5公分長）之傷害、告訴人丁○○因而受有右手背挫傷瘀青之傷害等情，則有永吉診所
      診斷證明書二紙在卷可稽，是渠等受傷部位亦與告訴人二
      人上開指訴情狀互核一致；且被告於案發當晚在其住處內
      因向父母索討金錢遭拒，而甚為憤怒並口出穢言等情，為
      被告於本院訊問時供承明確（見本院卷第31頁），核與證
      人丁○○於本院審理時結證情節相符，是被告於盛怒下且
      對告訴人乙○○甚為不滿，並於持掃帚柄毆擊告訴人乙○○後，進而再口出「要打死你」等語，亦難謂有何悖於常
      情之處，是足徵證人乙○○、丁○○上開證詞確與客觀事
      實相符，應係可採。是被告辯稱：伊並未以上開言詞恐嚇
      告訴人乙○○，且不知道為何告訴人丁○○會受傷云云，
      顯係臨訟卸責之詞，並不足信。
    (三)至被告辯稱：案發當晚係因告訴人乙○○欲持塑膠椅打伊
      ，伊遂持掃帚柄欲將告訴人乙○○隔開，告訴人乙○○之
      傷勢乃遭塑膠椅碎片劃傷所致云云。然對照告訴人乙○○
      所受傷害係右臉頰擦挫傷等情，此有上開診斷證明書在卷
      可佐，顯與遭塑膠碎片劃傷所呈之傷勢有間，是被告上開
      辯詞已顯可疑；參以證人丁○○於本院審理時具結證稱：
      證人乙○○所持之塑膠椅並未遭被告打到碎掉或破掉（見
      本院卷第67頁）等語明確，更見被告上開辯詞係與客觀事
      實相違，純屬臨訟卸責之詞，並不足採。
    (四)綜上所述，此部分事證明確，被告上開辯詞並不足信，其
      上開犯罪事實一之(一)犯行至堪認定，均應依法論科。
參、侵占離本人持有物罪及施用第一級毒品罪部分：
  一、訊據被告對上開犯罪事實一之(二)坦承不諱，核與證人甲○○、黃素麗於警詢時之證述情詞相符，並有購買證明、行
      政院海岸巡防署海洋巡防總局第十三海巡隊搜索扣押筆錄
      、扣押物品目錄表、嘉義縣政府營利事業登記證、收受物
      品、舊貨、五金廢料或廢棄物登記表各乙份及查獲照片十
      二幀在卷可稽，均足徵被告上開自白確與事實相符，應堪
      採信。是此部分事證明確，其上開犯罪事實一之(二)犯行至
      堪認定，應依法論科。
  二、訊據被告對於上開犯罪事實一之(三)坦承不諱；參以於九十
      七年九月二十一日晚間八時四十分許得被告同意採尿送驗
      ，其結果確呈嗎啡陽性（按施用海洛因後，經人體之水解
      代謝作用，會呈嗎啡陽性反應）反應、可待因陽性等情，
      有高雄市立凱旋醫院濫用藥物尿液檢驗報告及行政院海岸
      巡防署海洋巡防總局第十三海巡隊偵辦毒品案件尿液檢體
      對照表各乙紙在卷可稽，均足資擔保被告於本院審理時所
      為之上開任意性自白確與事實相符，應堪採信。又被告前
      於九十五年間因施用毒品案件，經本院以九十五年度毒聲
      字第一九二號裁定令入勒戒處所施以觀察、勒戒後，認有
      繼續施用毒品之傾向，再經本院以九十五年度毒聲字第二
      四九號裁定令入戒治處所施以強制戒治，迄九十六年四月
      十一日認已無繼續強制戒治之必要而釋放出所等情，有其
      臺灣高等法院被告前案紀錄表乙份在卷可稽，是被告上開
      犯罪事實一之(三)於強制戒治執行完畢釋放後五年內再犯施
      用海洛因之犯行，至堪認定，亦應依法論科。
肆、論罪科刑：
  一、按家庭暴力指家庭成員間實施身體或精神上不法侵害之行
      為。而家庭暴力罪指家庭成員間故意實施家庭暴力行為而
      成立其他法律所規定之犯罪，家庭暴力防治法第二條第一
      款、第二款分別定有明文。查被告為告訴人乙○○、丁○○之子，其與告訴人間均具有家庭暴力防治法第三條第三
      款所定之家庭成員關係。次按刑法第三百零五條之恐嚇罪
      ，所稱以加害生命、身體、自由、名譽、財產之事，恐嚇
      他人者，係指以使人生畏怖心為目的，而通知將加惡害之
      旨於被害人而言，最高法院五十二年臺上字第七五一號判
      例可資參照；又所謂恐嚇，指凡一切言語、舉動足以使人
      生畏怖心者均屬之，而該言語或舉動是否足以使他人生畏
      怖心，應依社會一般觀念衡量之。查本件被告以上開犯罪
      事實一之(一)所載言詞加諸告訴人乙○○，乃在發生爭執而
      互有不滿之情境下所為；參以被告所為上開恐嚇之言詞，
      係以加害他人生命之事，通知他人，衡酌社會一般觀念，
      一般有理解事務能力之人均得明其義涵，並將因而心生畏
      怖恐懼且致生危害於安全甚明。再按海洛因屬毒品危害防
      制條例所定之第一級毒品，此觀毒品危害防制條例第二條
      規定甚明。是核被告上開犯罪事實一之(一)所為，分別係犯
      刑法第二百七十七條第一項、第二百八十條之傷害直系血
      親尊親屬罪二罪及同法第三百零五條之恐嚇危害安全罪，
      且均屬家庭暴力防治法第二條第二款所定之家庭暴力罪。
      而被告上開犯罪事實一之(二)所為，則係犯刑法第三百三十
      七條之侵占離本人持有物罪；其上開犯罪事實一之(三)所為
      ，係犯毒品危害防制條例第十條第一項之施用第一級毒品
      罪；其施用前持有海洛因之低度行為，為施用之高度行為
      所吸收，不另論罪。又被告前於八十三年間因違反肅清煙
      毒條例案件，經臺灣臺北地方法院以八十三年度訴字第八
      七二號及八十三年度訴字第一八０八號分別判處有期徒刑
      三年六月及有期徒刑三年八月確定，上開二罪接續執行，
      於八十六年二月五日縮刑假釋並付保護管束，然於八十八
      年間因施用毒品案件遭撤銷假釋，迄九十四年三月四日縮
      刑期滿執行完畢等情，則有被告之臺灣高等法院被告全國
      前案紀錄表乙份附卷可佐，其於五年內故意再犯上開傷害
      直系血親尊親屬、恐嚇危害安全及施用第一級毒品罪等有
      期徒刑以上之罪，均為累犯，均應依刑法第四十七條第一
      項加重其刑。而其所犯上開傷害二罪、恐嚇危害安全罪、
      侵占離本人持有物罪及施用第一級毒品罪間，犯意各別，
      罪名有異，應予分論併罰。
  二、爰審酌被告係國中畢業之智識程度、前有賭博、違反肅清
      煙毒條例、違反毒品危害防制條例、家暴傷害前科之素行
      ，僅因向其父母索取金錢不成而告訴人發生爭執而起意傷
      害告訴人二人及恐嚇告訴人乙○○之犯罪動機、告訴人受
      傷二人之程度、上開恐嚇言詞對告訴人乙○○所生之損害
      ；其侵占離本人持有物之價值，對被害人所生損害；並衡
      酌前曾因施用毒品而經觀察、勒戒及強制戒治程序，竟未
      思悔改，另起意再為上開施用毒品犯行，顯然缺乏禁絕毒
      害決心，並衡酌被告施用毒品之種類、次數，再考量施用
      毒品犯行係屬戕害自身健康之行為，尚未危害他人，且被
      告於本院審理中能坦承侵占離本人持有物及施用毒品犯行
      ，此二部分犯後態度尚稱良好，然仍矢口否認傷害直系血
      親尊親屬及恐嚇危害安全犯行，且尚未得告訴人二人之宥
      恕等一切情狀分別量處如主文所示之刑，並就罰金刑部分
      諭知易服勞役之折算標準，再就宣告有期徒刑部分定其應
      執行刑，以資懲儆。
據上論斷，應依刑事訴訟法第二百九十九條第一項，毒品危害防
制條例第十條第一項，刑法第十一條前段、第二百七十七條第一
項、第二百八十條、第三百零五條、第三百三十七條、第四十七
條第一項、第四十二條第三項前段、第五十一條第五款，刑法施
行法第一條之一第一項、第二項前段，判決如主文。
本案經檢察官陳則銘到庭執行職務。
中    華    民    國    98    年    1     月    23    日
                  刑事第五庭  審判長法  官  蔡廷宜
                                    法  官  啟夫
                                    法  官  曾宏揚
以上正本證明與原本無異。
如不服本判決應於收受判決後10日內向本院提出上訴書狀，並應
敘述具體理由；其未敘述上訴理由者，應於上訴期間屆滿後20日
內向本院補提理由書（均須按他造當事人之人數附繕本）「切勿
逕送上級法院」。告訴人或被害人如對於本判決不服者，應具備
理由請求檢察官上訴，其上訴期間之計算係以檢察官收受判決正
本之日期為準。
中    華    民    國    98    年    1     月    23    日
                                    書記官  陳慶昀
附錄本件論罪科刑法條：
中華民國刑法第277條第1項
（普通傷害罪）
傷害人之身體或健康者，處3 年以下有期徒刑、拘役或1 千元以
下罰金。
中華民國刑法第280條
（傷害直系血親尊親屬罪）
對於直系血親尊親屬，犯第 277 條或第 278 條之罪者，加重
其刑至二分之一。
中華民國刑法第305條
（恐嚇危害安全罪）
以加害生命、身體、自由、名譽、財產之事，恐嚇他人致生危害
於安全者，處 2 年以下有期徒刑、拘役或 3 百元以下罰金。
中華民國刑法第337條
（侵占遺失物罪）
意圖為自己或第三人不法之所有，而侵占遺失物、漂流物或其他
離本人所持有之物者，處 5 百元以下罰金。
毒品危害防制條例第10條第1項
施用第一級毒品者，處 6 月以上 5 年以下有期徒刑。


司法院資訊處製作；財團法人民間司法改革基金會備份。
